【裁判字號】    97,上易,996
【裁判日期】    970617
【裁判案由】    侵占
【裁判全文】
臺灣高等法院刑事判決                 97年度上易字第996號
上  訴  人
即  被  告  甲○○
選任辯護人  葉智幄律師
上  訴  人
即  被  告  乙○○
選任辯護人  李國煒律師
上列上訴人因侵占案件，不服臺灣板橋地方法院96年度易字第31
71號，中華民國97年1月31日第一審判決（起訴案號：臺灣板橋
地方法院檢察署96年度偵字第20558號），提起上訴，本院判決
如下：
    主  文
原判決關於乙○○之部分撤銷。
乙○○共同犯如附表編號5所示之業務侵占罪，處有期徒刑柒月
，減為有期徒刑參月又拾伍日，如易科罰金，以新台幣壹仟元折
算壹日。
其他上訴駁回。
    事  實
一、江政忠（按：江政忠部分業經原審法院判刑確定）自民國95
    年10月初起，受僱於世紀結構股份有限公司（下稱世紀公司
    ）擔任世紀公司設在臺北縣泰山鄉○○路10 0號南亞科技三
    廠新建工程（下稱南亞三廠）之工地主任，而甲○○、乙○
    ○分別係擇興起重工程有限公司（下稱擇興公司）、力達起
    重工程有限公司（下稱力達公司）之吊車司機，均是擇興公
    司及力達公司派至南亞三廠負責吊運之吊車司機。詎江政忠
    趁其管理南亞三廠工地之便而萌生歹念，分別與許澤舟及乙
    ○○共同基於意圖為自己不法所有之犯意聯絡（附表編號1
    、2、4、6、7部分為江政忠與許澤舟，附表編號5為江政忠
    與乙○○），自95年10月15日起至96年1月15日止，先後8次
    趁渠等載運世紀公司向英洲工程行所承租之鐵板至英洲工程
    行或他處工地之際，竟易持有為所有之意思，每次均將其中
    數片鐵板予以侵占入己，得手後，均載運至胡智華（其涉犯
    故買贓物之犯行，另經臺灣桃園地方法院以96年度簡字第21
    85號刑事簡易判決處有期徒刑4月，並減為有期徒刑2月，且
    得易科罰金，尚未確定）所營址設在桃園縣龜山鄉○○路73
    0號之1「鑫櫃資源回收場」予以變賣，渠等侵占之鐵板總計
    26片、變賣得款合計新臺幣（下同）397,010元（詳細變賣
    之時間、重量、金額、行為人等均如附表所示），江政忠將
    其中款項分予許澤舟及乙○○各20,000元，其餘款項則由江
    政忠供己花用殆盡；嗣於96年1月25日，江政忠對於未被偵
    查犯罪機關發覺之罪，主動至桃園縣政府警察局大園分局草
    漯派出所向員警坦承犯行而接受裁判，始查悉上情。
二、案經世紀公司訴由桃園縣政府警察局大園分局（起訴書誤載
    為大溪分局）報告臺灣桃園地方法院檢察署檢察官呈請臺灣
    高等法院檢察署檢察長核轉臺灣板橋地方法院檢察署檢察官
    偵查起訴。
    理  由
壹、程序方面有關證據能力部分：
一、刑事訴訟法第159條第1項雖規定，被告以外之人於審判外之
    言詞或書面陳述，除法律有規定外，不得作為證據。惟同法
    第159條之5明定：「被告以外之人於審判外之陳述，雖不符
    前4條之規定，而經當事人於審判程序同意作為證據，法院
    審酌該言詞陳述或書面陳述作成時之情況，認為適當者，亦
    得為證據。」、「當事人、代理人或辯護人於法院調查證據
    時，知有第159條第1項不得為證據之情形，而未於言詞辯論
    終結前聲明異議者，視為有前項之同意。」，其立法理由在
    於傳聞證據未經當事人之反對詰問予以核實，乃排斥其證據
    能力。惟當事人如放棄對原供述人之反對詰問權，於審判程
    序表示同意該等傳聞證據可作為證據，此時，法院除認該傳
    聞證據欠缺適當性外，自可承認其證據能力。又當事人、代
    理人或辯護人於調查證據時，知有刑事訴訟法第159條第1項
    不得為證據之情形，卻表示「對於證據調查無異議」、「沒
    有意見」等意思，而未於言詞辯論終結前聲明異議者，應視
    為已有將該等傳聞證據採為證據之同意，最高法院93年度臺
    上字第3533號、94年度臺上字第2976號判決亦採同一見解。
    經查：被告乙○○及檢察官於本院審判期日，對於下列經本
    院調查之證據方法，均表示對證據能力不爭執，復於審判期
    日就本院一一提示之前揭證據方法於言詞辯論終結前，均亦
    未就所調查之證據主張有刑事訴訟法第159條第1項不得為證
    據之情形，是參照上開說明要旨，本案經調查之證據，均有
    證據能力，合先敘明。
二、被告許澤舟於原審法院審理中，固就下列經本院調查之證據
    方法，表示對證據能力不爭執，惟於本院審理中，對同案被
    告江政忠、被告乙○○、證人胡智華、劉博文、尹嘉於警詢
    、偵查中之供述，就有關被告許澤舟是否涉犯本案侵占罪之
    部分，均認為無證據能力。對代保管條一紙及照片兩張，亦
    認無證據能力。經查：
(一)、按被告以外之人於審判外之言詞或書面陳述，除法律有規定
    者外，不得作為證據；又被告以外之人於偵查中向檢察官所
    為之陳述，除顯有不可信之情況者外，得為證據；另被告以
    外之人於檢察事務官、司法警察官或司法警察調查中所為之
    陳述，與審判中不符時，其先前之陳述具有較可信之特別情
    況，且為證明犯罪事實存否所必要者，得為證據；刑事訴訟
    法第159條、第159條之1第2項、第159條之2規定，分別定有
    明文。再按「刑事審判上之共同被告，係為訴訟經濟等原因
    ，由檢察官或自訴人合併或追加起訴，或由法院合併審判所
    形成，其間各別被告及犯罪事實仍獨立存在。故共同被告對
    於其他共同被告之案件而言，為被告以外之第三人，本質上
    屬於證人，為確保被告對證人之詰問權，證人於審判中，應
    依法定程序，到場具結陳述，並接受被告之詰問，其陳述始
    得作為認定被告犯罪事實之判斷依據，此觀司法院釋字第
    582、592號解釋意旨甚明。」（參照最高法院95年度台上字
    第2724號判決）。
(二)、查證人江政忠與被告許澤舟，經檢察官一同提起公訴，屬共
    同被告關係，原審法院就被告許澤舟之案件調查時，已使江
    政忠立於證人地位，踐行人證之法定調查程序，依法命其具
    結陳述後，並予被告詰問之機會，揆諸前揭說明，本件證人
    江政忠於警詢、偵訊所為不利於其他共同被告許澤舟之陳述
    筆錄，既已賦予其他被告許澤舟反對詰問權，並踐行之合法
    調查程序，各該被告對其他共同被告之供述筆錄或審判外之
    陳述，均得作為證據。又證人江政忠之警詢時所供均採一問
    一答方式，且均出於自由陳述，警方並無不法取供，亦無任
    何故意捏造事實誣陷其他被告許澤舟之動機等情，均經檢察
    官於原審行交互詰問下，據證人江政忠結證無訛，並有警詢
    筆錄附卷可憑；另外，證人江政忠之偵訊時所供，經具結在
    案，又檢察官乃通曉刑事訴訟法之專業人士，代表國家實施
    追訴犯罪之權責，衡諸常情，應無對證人江政忠施以任何不
    正方法訊問之情事，自無顯不可信之情況；則揆諸上開規定
    ，證人江政忠警詢、偵訊時所為之陳述，均有證據能力。另
    證人乙○○於警詢、偵訊所言，並無任何涉及被告許澤舟犯
    本案侵占罪之陳述，無須討論其證據能力。
(三)、查證人劉博文、尹嘉於偵查中以證人身分具結後向檢察官所
    為之證述，經核並無顯不可信之情況，另渠等於警詢司法警
    察調查中所為之陳述，均出於自由陳述，警方並無不法取供
    ，亦無任何故意捏造事實誣陷之動機，是依前揭規定，證人
    劉博文、尹嘉於警詢、偵訊所言均有證據能力。另證人胡智
    華於偵訊所為證述，並無顯不可信之情況，且因原審審理時
    業已傳喚其到庭具結作證，且證人胡智華於原審所為之證言
    與其先前於司法警察調查中所為之陳述大致相符，亦無警方
    不法取供之情事，其先前於警詢時之陳述並無刑事訴訟法第
    159條之2之先後陳述不一致情形，則揆之前揭說明，證人胡
    智華前於警詢、偵訊之陳述，有證據能力。
(四)、至本件認定事實所引用之卷內所有卷證資料（包含文書證據
    、物證等證據），並無證據證明係公務員違背法定程序所取
    得，且卷內之文書證據，亦無刑事訴訟法第159條之4之顯有
    不可信之情況與不得作為證據之情形，則認定事實所引用之
    卷內所有文書證據、物證等證據，均有證據能力，被告許澤
    舟空言泛指本案代保管條一紙及照片兩張無證據能力，尚無
    可採。
貳、實體方面：
一、訊據同案被告江政忠坦承伊於附表編號1至8所示之時間，將
    告訴人世紀公司向英洲工程行所承租之鐵板予以侵占入己，
    載運至證人胡智華所營之鑫櫃資源回收場變賣之事實。被告
    許澤舟固坦承伊係擇興公司之吊車司機，且曾載運告訴人世
    紀公司向英洲工程行所承租之鐵板至工地或歸還予英洲工程
    行之事實，惟矢口否認有何業務侵占之犯行，並辯稱：伊從
    未載運該鐵板至資源回收場及收到江政忠給付的現金，且江
    政忠常叫伊載東西出去賣，惟遭伊拒絕云云置辯。被告乙○
    ○固坦承伊係力達公司之吊車司機，且曾接受力達公司指派
    至南亞三廠工地吊運，及於95年12月2日，依照江政忠指示
    載運鐵板至鑫櫃資源回收場變賣，並當場收受江政忠交付現
    金3,500元之事實，惟矢口否認有何業務侵占之犯行，並辯
    稱：伊並不知道該鐵板不是告訴人世紀公司的，因伊只在南
    亞三廠工地吊鐵板移動；且伊僅於95年12月2日，在不知情
    下，聽從江政忠的指示載運鐵板至鑫櫃資源回收場1次云云
    置辯。
二、經查：
(一)、於附表編號1至8所示之時間，同案被告江政忠將其所持有告
    訴人世紀公司向英洲工程行承租之鐵板，易持有為所有之意
    思，予以侵占入己，並分別載運至證人胡智華所經營之鑫櫃
    資源回收場變賣，得款供己花用殆盡分之事實，業據同案被
    告江政忠迭於警詢、偵訊及原審訊問時坦承不諱，核與告訴
    代理人劉博文於警詢及偵訊時之指訴、證人胡智華於警詢、
    偵訊及原審審理時之證述、以及證人即英洲工程行業務經理
    尹嘉於偵訊時之證述情節大致相符，並有代保管條1紙及照
    片2幀、租賃契約書1份、請款單2紙、證人胡智華於偵查中
    所提出之鐵板數量資料1紙、鐵板租借憑證影本13張、世紀
    公司南亞三期鐵板出退紀錄1紙、世紀公司鐵板出退貨單2本
    （詳見偵查卷第24至25、27至29、54至67、74頁）在卷可稽
    ，是同案被告江政忠上開所陳核與事實相符，堪以採信。故
    上開事實，足堪認定屬實。
(二)、又查被告許澤舟與乙○○分別於附表所示之時間，與被告江
    政忠共同侵占該鐵板，並予以變賣得款朋分之事實，業據證
    人即同案被告江政忠迭於警詢、偵訊及原審審理時具結證述
    （詳見偵查卷第6至8、34至36、68至70頁及原審卷第45至50
    頁）甚明，且前後之證述互核一致；又衡諸被告江政忠與被
    告許澤舟、乙○○並無仇隙怨懟，此據被告許澤舟、乙○○
    供承明確（詳見原審卷第59頁），是被告江政忠應無虛詞構
    陷被告許澤舟、乙○○之理；並參酌被告乙○○所提出之95
    年11、12月力達公司派車單1本，其中被告乙○○於95年12
    月2日13時至15時，在世紀公司現場搬運，及被告許澤舟所
    提出之工作表1份，其中被告許澤舟於95年10月15日、11月
    25日、12月29日均在世紀公司南亞三廠吊運等情屬實，是被
    告許澤舟、乙○○確實分別於附表所示之時間，在南亞三廠
    工地負責吊運無訛，則同案被告江政忠指證被告許澤舟、乙
    ○○分別與其於附表所示之時間，載運該鐵板至鑫櫃資源回
    場變賣，顯非無據，故證人即同案被告江政忠前揭證述，堪
    以採信。
(三)、又同案被告江政忠於警詢、偵訊及原審審理中，雖均一再證
    稱被告乙○○有參與附表編號3、5、8所示犯行，惟被告乙
    ○○則辯稱伊於附表編號3所示之時間即95年11月14日，伊
    係在大潭發電廠工作，在附表編號8所示之時間即96年1月15
    日，伊至八德國防大學收料，並未受江政忠指示載貨等語。
    經查：被告乙○○確曾於95年11月14日由力達公司派車，前
    往大潭發電廠工地吊料施工之事實，有被告乙○○於原審庭
    呈之所提出之95年11月力達公司派車單記事簿一本以及力達
    公司95年11月14日之派車簽收單、穩聖營造有限公司出具之
    乙○○工作在場證明等各一份（均見本院卷），在卷可稽。
    另證人賴文龍於本院審理時證稱：當時國防大學在退模板料
    ，點交給國防部，連續叫力達公司車子三天，都是乙○○開
    車，他三天都有在場，我們都有指定他，因為它配合度比較
    好，96年1月15日那天，乙○○早上8點到國防大學，做到晚
    上，中間只有12點到下午1點去吃飯，其他時間沒離開過（
    見本院97年6月3日審判程序筆錄）等語，並有證人賴文龍出
    具之工作在場證明單1紙、工作日誌1份及派車簽收單2紙等
    ，在卷可稽。此外，尚無其他積極證據，可認被告乙○○於
    95 年11月14日及96年1月15日二天，有在南亞三廠吊運貨，
    是以，足證被告乙○○於95年11月14日、96年1月15日當日
    ，並未受江政忠指示在南亞三廠吊運貨。
(四)、再查被告許澤舟曾至英洲工程行載運鐵板至南亞三廠及將南
    亞三廠之鐵板載運至英洲工程行退還乙節，業據被告許澤舟
    供承明確，核與證人即同案被告江政忠前揭證述之情節相符
    ，並有上開鐵板租借憑證、世紀公司鐵板出退貨單足證，是
    被告許澤舟顯然知悉南亞三廠之鐵板均係告訴人世紀公司向
    英洲工程行所租借。又衡諸證人即同案被告江政忠業於警詢
    、偵訊及原審審理時均證述：我有告知該鐵板要變賣圖利，
    變賣後當場給他們錢，是為了堵他們的嘴；被告許澤舟、乙
    ○○跟我們公司配合很久，他們知道鐵板是英洲工程行的，
    且退過鐵板給英洲工程行；司機的薪水是擇興、力達公司支
    付，不會由世紀公司再給付報酬；我跟他們說這些東西要拿
    去變賣，再看怎麼分，且他們有問我這些不是英洲工程行的
    嗎？我說這些東西賣後可以報假帳；許澤舟嫌過太少，乙○
    ○沒有；95年12月2日我有給乙○○3,500元，是因為他幫我
    載到資源回收場，但該派車單上的3,500元不是我寫的；合
    作的吊車司機有7位，我當工地主任時先認識許澤舟及乙○
    ○，跟他們比較熟等語（詳見偵查卷第7、34、48至49頁、
    原審卷第48至50頁）明確，以及證人胡智華迭於偵訊及原審
    審理時具結證述：每次載運很多片，只下其中一部分，其他
    載走；看過吊車上有寫力達，且把車號抄下來；吊車載到資
    源回收場，都是吊比較差的鐵板下來，每次約2、3片，最多
    1 次是6片，是司機把比較差的鐵板吊下來變賣，因司機會
    把鐵板吊下來，留下比較差的，比較好的鐵板又吊上車，這
    段期間我跟江政忠在櫃檯，因為車子進資源回收場會先過磅
    ，過完磅後司機才下貨，等確定要變賣的鐵板後，再過磅就
    可以知道賣的鐵板重量等語（詳見偵查卷第34至36頁、原審
    卷第52至53頁）甚明，是茍被告乙○○係於不知情下載運鐵
    板至鑫櫃資源回收場變賣者，何以其收受被告江政忠所交付
    之3,500元？且於該派車單上何以僅記載該筆金額，卻無客
    戶簽章即被告江政忠之簽章？此均核與其工作薪資的領取及
    力達公司運費請領之程序均不符，顯見被告乙○○載運鐵板
    至鑫櫃資源回收場時，業已知悉該鐵板係被告江政忠未得告
    訴人世紀公司同意而予以變賣。故被告許澤舟及乙○○前開
    辯解，均屬事後卸責之詞，自不足採信。則被告許澤舟與乙
    ○○分別於附表所示之時間，與被告江政忠共同將該鐵板予
    以侵占入己，並變賣得款朋分之事實，堪以認定無疑。
(五)、綜上所述，本案事證已臻明確，被告許澤舟、乙○○之犯行
    明確，足堪認定，均應予依法論科。
三、論罪科刑部分：
    就附表編號1、2、4、5、6、7所示，核被告許澤舟、乙○○
    所為，均係犯刑法第336條第2項之業務侵占罪。至起訴書認
    被告許澤舟、乙○○等人竊取該鐵板予以變賣，均係犯刑法
    第320 條第1項之竊盜罪嫌云云，然經公訴人當庭更正犯罪
    事實「竊盜」為「業務侵占」，及應適用法條「刑法第320
    條第1項之竊盜罪嫌」為「刑法第336條第2項之業務侵占罪
    嫌」，此有原審96年12月13日準備程序筆錄1份（詳見原審
    卷第21頁）在卷足證，附此敘明。又被告許澤舟與同案被告
    江政忠就附表編號1、2、4、6、7部分，及被告乙○○與同
    案被告江政忠就附表編號5部分，分別有犯意聯絡及行為分
    擔，均為共同正犯。被告許澤舟所犯上開數次業務侵占罪間
    ，犯意各別，行為互殊，應予分論併罰。
四、就被告乙○○部分：原審據以論罪科刑，固非無據，惟查，
    被告乙○○於95年11月14日、96年1月15日當日，並未受江
    政忠指示在南亞三廠吊運貨，其並未參與附表編號3、8所示
    犯行，已如上述，原審判決時未及審酌，遽認被告乙○○與
    同案被告江政忠共犯附表編號3、8所示罪行，自有未合。被
    告乙○○據此提起上訴，指摘原判決不當，為有理由，自應
    由本院予以撤銷改判。爰審酌被告乙○○利用職務之便，與
    同案被告江政忠共同侵占如附表5所示之鐵板，其犯罪之動
    機、目的、手段實屬可議，對告訴人所生之危害非輕，且未
    與告訴人世紀公司和解、賠償其所受損失，兼衡其素行尚可
    ，有臺灣高等法院被告前案紀錄表1份在卷可證，及其參與
    分工之情狀，犯後否認犯行態度非佳等一切情狀，量處如主
    文第二項所示之刑，以資懲儆。又被告乙○○就本次業務侵
    占之犯罪時間為96年4月24日以前，合於中華民國96年罪犯
    減刑條例第2條第1項第3款之減刑條件，應減其宣告刑二分
    之一，並就該減刑後宣告刑定應執行之刑，併依刑法第41條
    第1項前段諭知易科罰金之折算標準。
五、就被告許澤舟部分：原審適用刑法第28條、第336條第2項、
    第51條第5款，刑法施行法第1條之1第1項、第2項前段，中
    華民國96年罪犯減刑條例第2條第1項第3款、第7條、第10條
    第1項等規定，並審酌被告許澤舟利用職務之便，與同案被
    告江政忠共同分次侵占如附表1、2、4、6、7所示之鐵板，
    其犯罪之動機、目的、手段實屬可議，對告訴人所生之危害
    非輕，且迄今尚未與告訴人世紀公司和解、賠償其所受之損
    失，兼衡其素行尚可，有臺灣高等法院被告前案紀錄表1份
    在卷可證，及其參與分工之情狀，及被告許澤舟犯後否認犯
    行之態度非佳等一切情狀，就其所犯附表1、2、4、6、7所
    示之業務侵占罪，分別各量處有期徒刑7月，以資懲儆；暨
    以被告許澤舟就本件多次業務侵占之犯罪時間均為96年4月2
    4日以前，均合於中華民國96年罪犯減刑條例第2條第1項第3
    款之減刑條件，各應減其宣告刑二分之一，且就該減刑後宣
    告刑定應執行刑為有期徒刑1年1月。經核認事用法俱無不合
    ，量刑亦屬妥適。被告許澤舟猶執陳詞，上訴否認犯罪，指
    摘原判決不當云云，為無理由，應予駁回。
據上論斷，應依刑事訴訟法第368條、第369條第1項前段、第364
條第299條第1項前段，刑法第28條、刑法第41條第1項前段、第3
36條第2項，刑法施行法第1條之1第1項、第2項前段，中華民國
96年罪犯減刑條例第2條第1項第3款、第7條、第10條第1項，判
決如主文。
本案經檢察官沈世箴到庭執行職務。
中    華    民    國    97    年    6    月    17    日
                  刑事第八庭審判長法  官  鄭文肅
                                  法  官  張明松
                                  法  官  蔡光治
以上正本證明與原本無異。
不得上訴。
                                  書記官  陳韋杉
中    華    民    國    97    年    6     月    18    日
附錄：本案論罪科刑法條全文
中華民國刑法第336 條第2 項：
對於業務上所持有之物，犯前條第1 項之罪者，處6 月以上、5
年以下有期徒刑，得併科3,000元以下罰金。
附表：被告江政忠、許澤舟及乙○○變賣鐵板之明細
┌──┬──────┬─────┬─────┬─────┬───────┐
│編號│時    間    │重      量│單      價│總      額│行    為    人│
│    │            │ （公斤） │（新臺幣）│（新臺幣）│              │
├──┼──────┼─────┼─────┼─────┼───────┤
│ 1  │95年10月15日│2,850 公斤│8 元      │22,800元  │江政忠與許澤舟│
├──┼──────┼─────┼─────┼─────┼───────┤
│ 2  │95年10月21日│3,750 公斤│8 元      │30,000元  │江政忠與許澤舟│
├──┼──────┼─────┼─────┼─────┼───────┤
│ 3  │95年11月14日│3,300 公斤│8 元      │26,400元  │江政忠        │
├──┼──────┼─────┼─────┼─────┼───────┤
│ 4  │95年11月25日│8,800 公斤│8 元      │72,160元  │江政忠與許澤舟│
├──┼──────┼─────┼─────┼─────┼───────┤
│ 5  │95年12月2日 │13,000公斤│8.2 元    │129,200 元│江政忠與乙○○│
├──┼──────┼─────┼─────┼─────┼───────┤
│ 6  │95年12月21日│6,105 公斤│8 元      │49,000元  │江政忠與許澤舟│
├──┼──────┼─────┼─────┼─────┼───────┤
│ 7  │95年12月29日│6,705 公斤│8 元      │53,640元  │江政忠與許澤舟│
├──┼──────┼─────┼─────┼─────┼───────┤
│ 8  │96年1 月15日│1,625 公斤│8.5 元    │13,810元  │江政忠        │
├──┼──────┼─────┼─────┼─────┼───────┤
│合計│            │46,135公斤│          │397,010 元│              │
│    │            │（總計26片│          │          │              │
│    │            │）        │          │          │              │
└──┴──────┴─────┴─────┴─────┴───────┘


司法院資訊處製作；財團法人民間司法改革基金會備份。
